【裁判字號】    90,訴,679
【裁判日期】    900702
【裁判案由】    槍砲彈藥刀械管制條例
【裁判全文】
臺灣臺南地方法院刑事判決                            九十年度訴字第六七九號
    公訴人  臺灣臺南地方法院檢察署檢察官
    被  告  甲○○
            麥記豐
右列被告等因槍砲彈藥刀械管制條例案件，經檢察官提起公訴（九十年度營偵字第四
六號、九十年度偵緝字第二三九號）及移送併辦（九十年度偵字第一○七二號），本
院判決如左：
    主  文
甲○○未經許可，持有可發射子彈具有殺傷力之手槍，累犯，處有期徒刑壹年捌月，
併科罰金新臺幣拾萬元，罰金如易服勞役，以新臺幣玖佰元即銀元參佰元折算壹日。
扣案之制式玖零手槍壹把（含彈匣壹個）、子彈貳顆（彈底標記均為”ＡＣＰ  ９Ｍ
Ｍ  ９８ＬＵＧＥＲ”）均沒收。
麥記豐未經許可，寄藏可發射子彈具有殺傷力之手槍，累犯，處有期徒刑壹年伍月，
併科罰金新臺幣拾萬元，罰金如易服勞役，以新臺幣玖佰元即銀元參佰元折算壹日。
扣案之制式玖零手槍壹把（含彈匣壹個）、子彈貳顆（彈底標記均為”ＡＣＰ  ９Ｍ
Ｍ  ９８ＬＵＧＥＲ”）均沒收。
    事  實
一、甲○○曾因妨害自由案件，於民國八十七年二月二十日，經本院判處有期徒刑四
    月確定，於八十八年五月三十日執行完畢，麥記豐前因違反麻醉藥品管理條例，
    於八十二年七月六日，經臺灣高雄地方法院判處有期徒刑三年，緩刑四年確定，
    後經撤銷緩刑，而於八十九年四月十二日執行完畢，均不知悔改，於八十九年十
    二月十七日，在臺南縣新營市○○里○○路一之十一號，由麥記豐持可發射子彈
    具有殺傷力之改造九○手槍一枝（槍枝管制編號0000000000、含彈匣
    一個）交由甲○○寄藏，甲○○即未經許可寄藏上開槍枝，並將彈匣藏置於床墊
    下，嗣於同日晚上九時二十分許，甲○○於上址取回槍枝之際，經警會同屋主郭
    劉蕉前往該處查緝毒品案件時，當場自甲○○身上扣得上開可發射子彈具有殺傷
    力之改造九○手槍一枝，並自麥記豐所睡之床墊下扣得供上述手槍用之彈匣一個
    ；復於九十年一月九日上午十時許，在臺南縣後壁鄉竹新村新厝二十六號之十一
    甲○○住處，查獲甲○○所持有具殺傷力之子彈二顆。
二、案經臺南縣警察局新營分局報告臺灣臺南地方法院檢察署檢察官偵查起訴。
    理  由
一、訊據被告甲○○、麥記豐於本院審理時均矢口否認犯行，被告甲○○辯稱：手槍
    係由被告麥記豐交予其觀看云云（見本院九十年六月十二日訊問筆錄），被告麥
    記豐辯稱：查扣手槍及彈匣非其所有云云（見同日筆錄），惟查，右揭犯罪事實
    ，業據證人謝政明於警訊中證稱：「該改造手槍‧‧‧係從甲○○身上查獲，在
    床上所查獲之彈匣一個亦為甲○○所有」等語（見臺南縣警察局新營分局八十九
    年十二月十八日偵訊筆錄），足證上開手槍、彈匣均係被告甲○○所有，此觀之
    被告麥記豐於審理中亦自承：「查扣手槍及彈匣剛好是一組」等語（見本院九十
    年六月十二日訊問筆錄），益徵該手槍、彈匣係被告甲○○放置於被告麥記豐之
    住處由其藏放無訛，被告麥記豐亦供稱：「（彈匣是否起自你床上？）是的，警
    察是從我睡覺的沙發床邊搜出的」等語（見同日筆錄），證人謝政明於偵查中亦
    證稱：「（扣案槍枝‧‧‧何人所有？）是警察在甲○○身上查到的」，「（從
    進入該處至警察臨檢，有何人搬動床墊？）我不知道，我沒看到，警察來時，我
    是在睡覺，我是睡床下，而麥記豐睡床墊上」等語（見臺灣臺南地方法院檢察署
    九十年度營偵字第四六號偵查卷第四十七頁反面至第四十八頁），核與臺南縣警
    察局新營分局刑事案件報告書所載係自被告甲○○身上所搜出乙節相符，足證證
    人所言非虛，益徵上開手槍一枝及與槍枝相合之彈匣一個確係被告甲○○所有，
    並寄藏於被告麥記豐之住處無訛，另於九十年一月九日上午十時許至被告甲○○
    位在臺南縣後壁鄉竹新村新厝二十六號之十一住處實施搜索之員警即證人劉中銘
    於偵查中亦證稱：「（如何發現查扣物？）我們持搜索票，他母親在，隨後他父
    親亦回來，我們上二樓甲○○房間搜索，搜了一陣子，甲○○叫我們到樓下去，
    自己拿出查扣物來，東西是放在電視機上相框的後面（庭呈相片二張），二顆子
    彈是以衛生紙包起來，再以黑色膠布包起來」等語明確（見臺灣臺南地方法院檢
    察署九十年度偵字第一○七二號偵查卷第二十六頁反面至第二十七頁），足證被
    告甲○○確係持有該二顆子彈之人，否則何能輕易知悉子彈放置之處？復衡諸常
    情，手槍之用途既係發射子彈，通常均與子彈屬同一人所有，則上開手槍、與手
    槍為同一組之彈匣既均屬被告甲○○所有，業據證人謝政明於警訊中證述無訛（
    見臺南縣警察局新營分局八十九年十二月十八日偵訊筆錄）；再徵諸查扣之子彈
    二顆亦係由被告甲○○所自行取出等情，亦為證人劉中銘於偵查中證述明確（見
    臺灣臺南地方法院檢察署九十年度偵字第一○七二號偵查卷第二十六頁反面至第
    二十七頁），是被告甲○○確係持有手槍一枝、彈匣一個及子彈二顆之人，而被
    告麥記豐則係藏放上開手槍、槍匣之人無訛，另送鑑改造九○手槍一枝（含彈匣
    ，槍枝管制編號0000000000），認係由仿ＳＩＧＳＡＵＥＲ廠半自動
    手槍製造之金屬玩具手槍更換土造金屬槍管改造而成，機械性能良好，可擊發適
    用子彈，認具殺傷力；送鑑子彈二顆，認均係口徑九ｍｍ制式半自動手槍彈（彈
    底標記均為”ＡＣＰ  ９ＭＭ  ９８ＬＵＧＥＲ”），認均有殺傷力，有內政部
    警政署刑事警察局鑑驗通知書九十年一月九日（八九）刑鑑字第一九九六二四號
    、九十年一月十八日刑鑑字第五五五五號鑑驗通知書各一紙在卷可佐，是被告二
    人所辯，均顯係臨訟避就之詞，不足採信，此外，復有扣押書、扣押物品清單各
    一紙、照片三幀、具殺傷力仿半自動手槍改造玩具手槍一把、彈匣一個及子彈二
    顆扣案可證，本件事證明確，渠等犯行均堪以認定，應依法論科。
二、核被告麥記豐所為，係犯槍砲彈藥刀械管制條例第十一條第四項未經許可寄藏手
    槍罪。被告甲○○所為，係犯同條例第十一條第四項未經許可持有手槍罪及第十
    二條第四項未經許可持有子彈罪。被告甲○○同時持有二顆子彈，應僅成立實質
    上一罪。至其未經許可，無故持有上開具殺傷力之手槍一把、子彈二顆之行為，
    係以一持有行為，同時侵害數法益，屬一行為觸犯數罪名之想像競合犯，應依刑
    法第五十五條前段規定，從一重之槍砲彈藥刀械管制條例第十一條第四項之罪責
    論處。公訴意旨認係被告麥記豐持有且殺傷力之改造九○手槍一枝交由被告甲○
    ○寄藏，容有誤會，惟本件屬同一社會基本事實，本院認被告甲○○係犯持有槍
    砲罪，被告麥記豐係犯寄藏槍砲罪，均應依刑事訴訟法第三百條之規定分別變更
    起訴法條。又被告甲○○曾因妨害自由案件，於八十七年二月二十日，經本院判
    處有期徒刑四月確定，於八十八年五月三十日執行完畢，被告麥記豐前因違反麻
    醉藥品管理條例，於八十二年七月六日，經臺灣高雄地方法院判處有期徒刑三年
    ，緩刑四年確定，後經撤銷緩刑，而於八十九年四月十二日執行完畢，有臺灣高
    等法院被告全國前案紀錄表二紙在卷可按，渠等於刑之執行完畢後五年內再犯本
    罪，為累犯，均應依刑法第四十七條之規定加重其刑。爰審酌被告甲○○犯罪之
    動機、目的、手段、持有手槍一枝、彈匣一個及子彈二顆所生危害，犯後飾詞卸
    責等一切情狀，被告麥記豐犯罪之動機、目的、手段、僅受寄手槍一枝、彈匣一
    個，並未受寄子彈二顆及所生危害，犯後飾詞卸責等一切情狀，分別量處如主文
    所示之刑，罰金部分並諭知易服勞役之折算標準，以資懲儆。又被告二人係犯槍
    砲彈藥刀械管制條例第十一條第四項之罪名，依同條例第十九條第一項之規定，
    本應於刑於執行完畢或赦免後，令入勞動場所，強制工作三年，惟依八十七年十
    二月十八日公布之司法院大法官會議釋字第四七一號解釋意旨，犯槍砲彈藥刀械
    管制條例第十九條第一項所列舉之罪，如依個案情節不符比例原則，即不得適用
    該條例宣告保安處分；查本件被告二人所犯僅單純持有及寄藏該手槍一枝，並未
    用於犯罪或有預備供犯罪所用，且被告二人之前均未有違反槍砲彈藥刀械管制條
    例前科，本院依其情節輕重及行為之嚴重性、所表現之危險性，認尚未達宣告保
    安處分之比例，自無庸再依該法宣告強制工作，併此敘明。至扣案之制式九○手
    槍一把（含彈匣一個）、子彈二顆（彈底標記均為”ＡＣＰ  ９ＭＭ  ９８ＬＵ
    ＧＥＲ”）為違禁物，爰均依刑法第三十八條第一項第一款之規定宣告沒收。
據上論斷，應依刑事訴訟法第二百九十九條第一項前段、第三百條，槍砲彈藥刀械管
制條例第十一條第四項、第十二條第四項，刑法第十一條前段、第五十五條、第四十
七條、第四十二條第二項、第三十八條第一項第一款，罰金罰鍰提高標準條例第二條
，判決如主文。
本案經檢察官柯怡伶到庭執行職務。
中    華    民    國      九十      年      七        月        二      日
                              臺灣臺南地方法院刑事第二庭
                                  審判長法官  侯明正
                                        法官  賴純慧
                                        法官  黃翰義
右正本證明與原本無異。
如不服本判決應於送達後十日內向本院提出上訴狀。
                                      書記官  陳金堂
中    華    民    國      九十      年      七        月       二       日
附錄本案論罪科刑法條全文：
槍砲彈藥刀械管制條例第十一條第四項：
未經許可，持有、寄藏或意圖販賣而陳列第一項所列槍砲者，處一年以上七年以下有
期徒刑，併科新臺幣七百萬元以下罰金。


司法院資訊處製作；財團法人民間司法改革基金會備份。
